【裁判字號】    94,訴,287
【裁判日期】    950331
【裁判案由】    地上物徵收補償
【裁判全文】
高雄高等行政法院裁定
                              九十四年度訴字二八七號
原      告  甲○○
被      告  高雄市政府
代  表  人  乙○○ 代理市長
訴訟代理人  高宗良 律師
複代理人    郭家駿 律師
上列當事人間因地上物徵收補償事件，原告不服內政部中華民國
九十四年一月六日台內訴字第０九四０００八三三一號訴願決定
，提起行政訴訟。本院裁定如下：
    主  文
原告之訴駁回。
訴訟費用由原告負擔。
理  由
一、本件被告代表人陳其邁代理市長業於九十四年九月二十六日
    本院審理中離職，由乙○○代理市長接任，茲被告新任代表
    人乙○○代理市長具狀聲明承受訴訟，核無不合，應予准許
    。
二、按「原告之訴，有左列各款情形之一者，行政法院應以裁定
    駁回之。．．．十、起訴不合程式或不備其他要件者。」行
    政訴訟法第一百零七條第一項第十款定有明文。又「人民因
    中央或地方機關之違法行政處分，認為損害其權利或法律上
    之利益，經依訴願法提起訴願而不服其決定，或提起訴願逾
    三個月不為決定，或延長訴願決定期間逾二個月不為決定者
    ，得向高等行政法院提起撤銷訴訟。」同法第四條第一項亦
    有明文。而所謂行政處分，係指行政機關就公法上具體事件
    所為之決定或其他公權力措施而對外直接發生法律效果之單
    方行政行為，此觀行政程序法第九十二條第一項、訴願法第
    三條第一項規定自明。至行政官署所為單純的事實之敘述、
    通知或理由之說明，既不因該項敘述、通知或說明而生法律
    效果，自非行政處分，最高行政法院四十四年判字第十八號
    判例、六十二年裁字第四十一號判例，亦可資參照。
三、本件財政部國有財產局台灣省南區辦事處管理之坐落高雄市
    前鎮區鎮○段九八三地號國有土地（下稱系爭土地），位於
    被告九十三度闢建高雄市臨特０四公九─二工程，前經行政
    院於九十三年六月一日以院授財產接字第０九三００一四一
    ０三號函復被告准予無償撥用。而原告所有位於系爭土地上
    之高雄市鎮○○街五四、五六、五八號之三間木磚平房，被
    告擬辦理拆遷三間木磚平房並補償原告，經被告派員查估、
    丈量結果，發現系爭土地上之上開建物，已改建成二、三樓
    之鋼筋混凝土造建築物（下稱系爭建築物）。被告認定系爭
    建築物為原告將原有三間木磚平房拆除後再新建，係屬都市
    新違章建築，乃依高雄市舉辦公共工程拆除新建章建築物及
    地上雜項物救濟自治條例規定，以九十三年七月二十九日高
    市府工養字第０九三００三九九七七號函請原告於九十三年
    八月九日前至被告處領取地上物徵收補償費，因原告逾期仍
    未前往領取補償費，被告乃再以九十三年九月八日高市府工
    養字第０九三００四六七四三號函知原告謂：「．．．地上
    物補償費逾期尚未領取（如附保管清冊），本府業於九十三
    年九月七日存入土地徵收保管專戶，請儘速至本府工務局養
    工處辦理領款手續。」原告不服，對被告九十三年九月八日
    高市府工養字第０九三００四六七四三號函提起訴願，案經
    內政部九十四年一月六日台財內字第０九四０００八三三一
    號訴願決定不受理，原告遂提起本件行政訴訟，聲明撤銷上
    開訴願決定及被告九十三年九月八日高市府工養字第０九三
    ００四六七四三號函，並命被告補償原告地上物新台幣（下
    同）三百八十萬元云云。惟查，被告九十三年九月八日高市
    府工養字第０九三００四六七四三號函之內容，僅係通知原
    告逾期未領取補償費，業已依土地徵收條例二十六條規定存
    入徵收補償費保管專戶保管待領，並請原告向被告所屬工務
    局養工處辦理領款手續。是以該函性質上為觀念通知，並非
    被告基於高權所為之決定或其他公權力措施，而不屬於行政
    處分，訴願決定從程序上予以駁回，並無不合。至原告不服
    被告核定補償費數額部分，理應就被告九十三年七月二十九
    日高市府工養字第０九三００三九九七七號函，循序提起行
    政救濟，方為正辦。是原告提起本件訴訟，求為撤銷訴願決
    定及被告九十三年九月八日高市府工養字第０九三００四六
    七四三號函，並命被告補償原告地上物三百八十萬元，均非
    適法，應予駁回。
四、另原告本件請求，既因程序上不合法而遭駁回，故原告實體
    之爭執，本院自無再予審究之必要，併此說明。
據上論結，依行政訴訟法第一百零七條第一項第十款、第一百零
四條、民事訴訟法第九十五條、第七十八條，裁定如主文。
中    華    民    國  九十五  年    三    月  三十一  日
                  第一庭審判長法  官  呂佳徵
                              法  官  許麗華
                              法  官  蘇秋津
以上正本係照原本作成。
如不服本裁定，應於裁定送達後十日內以書狀敘明理由，經本院
向最高行政法院提出抗告（須按對造人數附具繕本）；並應預繳
送達用掛號郵票六份（每份三十四元）。
中    華    民    國  九十五  年    三    月  三十一  日
                              書記官  陳嬿如


司法院資訊處製作；財團法人民間司法改革基金會備份。
